【裁判字號】    90,訴,467
【裁判日期】    900928
【裁判案由】    強盜等
【裁判全文】
臺灣基隆地方法院刑事判決                            九十年度訴字第四六七號
    公  訴  人  臺灣基隆地方法院檢察署檢察官
    被      告  丁○○
    指定辯護人  本院公設辯護人  丙○○
                乙○○
右列被告因強盜等案件，經檢察官提起公訴（九十年度偵字第一五○四號），本院判
決如左：
    主  文
丁○○攜帶兇器，結夥三人以上竊盜未遂，因脫免逮捕，而當場施以脅迫，累犯，處
有期徒刑肆年。
乙○○攜帶兇器，結夥三人以上竊盜未遂，處有期徒刑壹年。
手電筒壹支、噴燈壹具、蠟蠋壹支、夾頭壹只、活動鯉魚剪壹把、斜口鉗壹把、板手
壹把、螺絲起子壹支、照明燈壹具、、電纜剪壹把沒收。
    事  實
一、丁○○前因偽造文書、傷害、誣告等案件，經臺灣高等法院定執行刑處有期徒刑
    一年二月確定，於民國八十五年十二月二十五日執行完畢，並有多次竊盜前科。
    最近一次於九十年二月十八日再因涉嫌竊盜案件，經臺灣板橋地方法院檢察署檢
    察官提起公訴，現由臺灣板橋地方法院審理中。竟不思悛悔，夥同乙○○與另一
    姓名年籍不詳之成年男子共三人，意圖為自已不法之所有，攜帶手電筒、噴燈、
    瓦斯罐、照明燈及客觀上足以對人之生命、身體造成危險而足供凶器使用之板手
    、螺絲起子、活動鯉魚剪、電纜剪以及斜口鉗等器具，先於九十年四月一日某時
    ，侵入位於臺北縣金山鄉重和村茅埔頭二十二號之臺灣鍊鐵公司工廠內剪取電纜
    線並置於原處。丁○○復於翌日某時，駕駛登記為其妻潘文秋所有之車號ＤＵ─
    七六二三號廂型自用小客貨車至臺灣鍊鐵公司，將前述所剪取之電纜線紮綁成捆
    ，再於同年四月三日凌晨一時許，由丁○○及該姓名年籍不詳之成年人侵入該工
    廠內欲將前日所捆妥之電纜線載走時，為該工廠警衛戊○○及己○○發現，己○○乃請戊○○以電話報警，丁○○聞言，為脫免逮捕，竟隨手撿拾該工廠內牆壁
    邊置放之鐵管一支揚手作勢對著戊○○、己○○二人當場施以脅迫之威嚇行為，
    致戊○○、己○○二人趕緊離開現場並報警處理。惟於己○○會同警員到場時，
    丁○○及另一年籍不詳之成年人已離開工廠，而ＤＵ─七六二三號廂型車仍停放
    廠房外。嗣於同日凌晨四時許，丁○○、乙○○夥同先前一同行竊之年籍不詳成
    年男子三人，駕駛丁○○所有車號Ｔ八─二四五九號自用小客車再至該工廠警衛
    室，丁○○向戊○○、己○○二人要求入內取回渠等置於工廠內之工具時，乙○○及該年籍姓名不詳之成年男子趁隙進入廠房欲收取工具。嗣經戊○○、己○○
    二人報警，丁○○為據報前來之警員在Ｔ八─二四五九號自用小客車上當場逮捕
    ，乙○○持油壓剪在工廠內，見警員進入工廠趕緊將工具丟棄後逃逸，後於當日
    上午七時三十分許，在臺北縣金山鄉○○○路上之「奇峰石茶藝館」內為警查獲
    ，並扣得油壓剪、手電筒、螺絲起子、鐵管等物。
二、案經臺北縣警察局金山分局報請基隆地方法院檢察署檢察官偵查起訴。
    理  由
一、訊據被告丁○○雖坦承當日有至臺灣煉鐵公司工廠附近，惟矢口否認有何竊盜或
    準強盜罪犯行，辯稱當日因一位綽號「阿泉」的朋友打電話延請伊開車到該工廠
    附近去載他，伊在所駕駛Ｔ八─二四五九號之自用小客車上等候「阿泉」及看雜
    誌時，警察前來要伊出示證件即將伊帶至派出所云云。又訊之被告乙○○亦矢口
    否認有何竊盜犯行，辯稱其因外出釣魚正要回家，不小心跌倒而弄髒全身，所以
    到「奇峰石茶藝館」去清洗，之後警察來即拘其至警察局云云。惟查：
    （一）經傳喚證人己○○、戊○○即臺灣煉鐵公司工廠留守警衛到庭當場指認被
          告丁○○確係當日至該工廠行竊持鐵管脅迫以脫免逮捕之人，證人己○○
          證稱：「工廠內雖沒電，但我們有拿手電筒巡邏，看到丁○○躺地上，我
          把他叫起來，並問他來作什麼，他說來這邊玩玩，．．丁○○說：『你們
          工廠已倒閉了，讓我們剪些電纜線賺外快。』．．我請戊○○打手機報警
          ，禿頭的丁○○就拿工廠內的鐵管作勢要打人，我就趕快走，．．我就騎
          機車到派出所報案，當時約（凌晨）一點半左右，．．警察到時竊賊二人
          已不在現場，．．後來到了凌晨四時許，禿頭的丁○○又開一輛自小客車
          ，上載二人到工廠，．．丁○○說要到現場內拿工具，．．我確信丁○○
          、乙○○有到場，我們報警時，我在跟丁○○講話，其他二人趁機溜進工
          廠，後來警察到場時先扣住丁○○。」等語（見九十年四月十七日臺灣基
          隆地方法院檢察署訊問筆錄及同年九月七日本院訊問筆錄），及證人郭金
          成證稱：「有（看見被告丁○○、乙○○）。因為丁○○拿鐵管要打我，
          我就跑到警衛室，後來是己○○去報警。」等語（見本院九十年九月七日
          訊問筆錄），是可證明被告丁○○應為攜帶該批工具竊取該工廠內電纜線
          未遂，且為脫免逮捕而行脅迫之人。
    （二）被告丁○○雖供稱九十年四月三日凌晨到臺灣鍊鐵公司工廠附近等候「阿
          泉」，並於本院訊問時自行偕同黃海清到庭為其作證，而證人黃海清證稱
          ：「我約早上三點多打電話給他（丁○○），叫他到金山往陽明山那條路
          的工廠旁載我。．．他當時在基隆，我在工廠旁，因工作的朋友阿燦請我
          吃飯，．．因很晚沒有計程車所以我打電話叫莊來載我，後來有計程車經
          過，我就先搭計程車走了。．．我的綽號叫『阿泉』。」（見本院九十年
          九月十四日訊問筆錄）云云，其證詞實有諸多疑點：其一、被告丁○○在
          是日凌晨三時許辛苦地從基隆市開車趕往金山鄉去載黃海清，黃海清竟然
          見有計程車經過，未先以電話通知丁○○即搭車離去，實不合常理。其二
          、臺灣鍊鐵公司工廠離道路（金山通往陽明山）尚有百餘公尺之遙，且週
          邊雜草叢生，無人居住，為何黃海清與被告丁○○會相約於彼昏暗之處，
          實難置信。況且，黃海清之名字與「阿泉」之綽號甚無關連。是以證人黃
          海清所言顯係事後串證之詞，不足採信。
    （三）至於被告乙○○，雖證人己○○及戊○○等人未親見其夥同被告丁○○共
          同行竊，惟於四月三日凌晨四時許，被告乙○○與丁○○及年籍不詳之成
          年男子三人共同前往該工廠取回行竊工具時，為證人己○○及戊○○所目
          睹（見前揭訊問證人筆錄），復為嗣後到場之員警甲○○所追捕，證人李
          宗修到場指認乙○○並證稱：「我和另一位同事及戊○○進去（工廠），
          我們走到快裡面看見乙○○及另外一位瘦小的男子出來身上背著東西，他
          們見到我，就將身上帶的工具丟下跑掉。．．當時乙○○跳入工廠後面的
          駁崁，我聯絡同事在洗溫泉附近的奇峰石茶藝館找到他，因我在工廠內有
          和他面對面看過所以我認得他。」等語。又被告乙○○於九十年九月七日
          本院審理時供稱，其於九十年四月三日凌晨一時許至「奇峰石茶藝館」清
          洗，有該茶藝館老闆可以證明；然於九十年九月十四日本院審理時，又改
          稱證人係員工，並非老闆，且找不到人云云。其供詞先後反覆不一，本院
          無從採信。可見被告乙○○前揭所辯係卸責之詞，顯不足採。被告乙○○
          應曾經夥同被告莊明財及另一名年籍不詳之成年男子共同到該工廠內行竊
          ，否則為何又與其他二人同至該工廠要求索回工具？此外復有如事實欄所
          述螺絲起子等工具扣案足資佐證。是被告乙○○與丁○○及另一名年籍不
          詳之成年男子，有前揭竊盜之犯意聯絡與行為分擔至明。
    （四）稽諸前揭事證，被告丁○○、乙○○罪證明確，渠等犯行均堪認定。
二、按刑法第三百二十一條第一項各款所列情形，乃竊盜之加重要件，視行為人是否
    已著手實施刑法第三百二十條之竊盜行為；而竊盜行為之著手，則以已否開始搜
    尋財物為要件。本件被告丁○○、乙○○雖尚未將所物色之財物移入自己支配管
    領之下，惟渠等已將所欲行竊之電纜線剪下捆妥，自客觀狀態言之，渠等此行為
    與侵犯他人財物之行為有關，屬具有一貫接連性之密接行為，顯已著手於竊盜行
    為之實行（最高法院八十四年度臺上第四三四一號判決參照）。又客觀上足對人
    之生命、身體、安全構成威脅，具有危險性之兇器均屬刑法第三百二十一條第一
    項第三款所稱之兇器。是被告丁○○、乙○○及另一名不詳姓名年籍之成年男子
    等三人共同攜帶客觀上具有危險性之板手、螺絲起子、活動鯉魚剪、電纜剪、斜
    口鉗等器具，侵入臺灣煉鐵公司之工廠內剪取電纜線捆妥，準備隔日竊走，嗣因
    遭人發現而未得逞，渠等既已著手於竊盜行為之實施而不遂，為未遂犯，該當於
    刑法第三百二十一條第二項、第一項第三款、第四款之加重竊盜未遂罪。共同正
    犯又刑法第三百二十九條之施以強暴，非使人不能抗拒之程度為必要，被告丁○○因脫免逮捕，持鐵管對己○○、戊○○揚手作勢，其威嚇之舉實屬脅迫之行為
    ，依刑法第三百二十九條規定，應成立刑法第三百三十條第二項、第一項之加重
    強盜未遂罪，與被告乙○○併依刑法第二十六條前段規定減輕其刑。未查被告丁○○有如事實欄所示犯罪前科紀錄，甫於八十五年十二月二十五日執行完畢，有
    臺灣高等法院檢察署刑案紀錄簡覆表一件存卷足憑，其於五年內再犯本件有期徒
    刑之罪，為累犯，應依刑法第四十七條規定加重其刑，且應先加重而後減輕。爰
    審酌被告丁○○、乙○○等人之犯罪動機、犯罪目的、犯罪後不知悔悟尚矢口否
    認之態度，犯罪手段尚未造成財物損失及生命危害，各量處如主文所示之刑，以
    資懲儆。
三、扣案之手電筒、噴燈、蠟蠋、夾頭、活動鯉魚剪、斜口鉗、板手、螺絲起子、照
    明燈、電纜剪各一，雖被告二人否認為渠等所有，然各該工具既非工廠之物，且
    證人甲○○證明確見被告乙○○與另一共犯攜帶上開工具，見警乃丟棄並逃跑，
    足證上開工具為被告等所有供上開竊盜犯罪所使用，應併予依法宣告沒收。至鐵
    管一支，係臺灣煉鐵公司所有，此經證人己○○陳明在卷，爰不為沒收之諭知。
據上論斷，應依刑事訴訟法第二百九十九條第一項前段、刑法第二十八條、第三百二
十一條第二項、第一項第三款、第四款，第三百二十九條，第三百三十條第二項、第
一項，第二十六條前段、第四十七條、第三十八條第一項第二款，判決如主文。
本案經檢察官黃士元到庭執行職務
中      華      民      國      九十    年      九      月    二十八    日
                              臺灣基隆地方法院刑事第三庭
                                      法  官  陳  培  仁
右正本證明與原本無異。
對於本件判決如有不服，應於收受送達後十日內，向本院提出上訴書狀，上訴於臺灣
高等法院，並按他造當事人之人數附具繕本。
                                      書記官  明  祖  斌
中      華      民      國      九十    年      十      月      三      日
附錄論罪法條
刑法第三百二十一條：
犯竊盜罪而有左列情形之一者，處六月以上五年以下有期徒刑：
一、於夜間侵入住宅或有人居住之建築物、船艦或隱匿其內而犯之者。
二、毀越門扇、牆垣或其他安全設備而犯之者。
三、攜帶兇器而犯之者。
四、結夥三人以上而犯之者。
五、乘火災、水災或其他災害之際而犯之者。
六、在車站或埠頭而犯之者。
前項之未遂犯罰之。
刑法第三百二十九條：
竊盜或搶奪，因防護贓物、脫免逮捕或湮滅罪證而當場施以強暴、脅迫者、以強盜論
。
刑法第三百三十條：
犯強盜罪而有第三百二十一條第一項各款情形之一者，處五年以上十二年以下有期徒
刑。
前項之未遂犯罰之。


司法院資訊處製作；財團法人民間司法改革基金會備份。
